【裁判字號】    98,抗,1409
【裁判日期】    981211
【裁判案由】    聲明異議
【裁判全文】
臺灣高等法院民事裁定                  98年度抗字第1409號
抗  告  人  成霖建設股份有限公司（原名為甘霖建設股份有限
            公司）
法定代理人  甲○○
代  理  人  李永然律師
抗告人因與相對人永盛資產管理股份有限公司等間聲明異議事件
，對於中華民國98年7月30日 臺灣臺北地方法院98年度執事聲字
第12號所為裁定提起抗告，本院裁定如下：
    主  文
抗告駁回。
抗告費用由抗告人負擔。
    理  由
一、按當事人或利害關係人，對於執行法院強制執行之命令，或
    對於執行法官、書記官、執達員實施強制執行之方法，強制
    執行時應遵守之程序，或其他侵害利益之情事，得於強制執
    行程序終結前，為聲請或聲明異議。但強制執行不因而停止
    ，強制執行法第12條第 1項定有明文。又強制執行法第12條
    所規定之聲請或聲明異議，係指對於強制執行之程序，有違
    法或不當之情事時，請求執行法院予以救濟之方法，其事由
    限於強制執行之命令、實施強制執行之方法、強制執行應遵
    守之程序、或其他侵害利益之情事之謂。查本件抗告人係對
    其聲請准予將臺灣臺北地方法院（下稱臺北地院）壬股95年
    度執字第41908 號（即本案，下或稱壬股案件）及臺北地院
    戊股95年度執戊字第20889 號（下稱戊股案件，該案與同法
    院94年度執字第32460 號併案執行）併案執行遭駁回，為聲
    明異議及提起抗告；而併案執行與否，核其性質，屬實施強
    制執行之方法，依上開說明，抗告人得對之依強制執行法第
    12 條第1項為聲請或聲明異議，合先敘明。
二、本件抗告人於原法院聲請及聲明異議意旨略以：伊所有如附
    表所示本案即壬股案件執行標的，與同法院如附表所示另案
    戊股案件執行標的為同一棟樓，僅戊股執行標的之所有人分
    屬與伊同一法定代理人之新采國際開發股份有限公司（下稱
    新采公司）及伊二人。惟本案及戊股案件執行標的為百貨商
    場，自2樓至5樓皆打通作百貨賣場使用，且樓層之水電電梯
    皆混合使用，通道及動線皆難以分割，承租之營業人亦為同
    一人，若非買受人一次將全部樓層拍定，難想像有人願投資
    樓層被切割之商場。現系爭執行標的之2至5層樓由統一元氣
    資產管理股份有限公司（下稱統一元氣公司）承租，6 樓原
    由亞歷山大股份有限公司（下稱亞歷山大公司）承租。抗告
    人未主張6樓不可分割，僅主張系爭大樓 2至5層有不可分割
    之關係，如分開兩案拍賣，將造成同一百貨賣場2、5樓係一
    所有權人，3、4樓則為另一所有權人之情形。觀諸以往所有
    權分散之百貨公司皆因所有權分散而經營困難，對買主限制
    將遠大於拍賣總價較高所帶來之限制；且分開兩案拍賣將造
    成拍賣價格偏低，除為抵押權人之相對人外，其餘債權人皆
    面臨不能足額獲償之風險，爰依地方法院民事執行處併案調
    卷及囑託執行參考要點第2點第2款、第3點第3款規定，請求
    將本案與戊股案件併案執行。乃原法院及原裁定分別駁回伊
    之聲請及聲明異議，其理由無非認二案債務人不同，標的所
    有權人不同，債權人不同，且僅壬股案件之不動產設定抵押
    權予相對人等為由。然系爭標的物之第一順位抵押權人均為
    相對人，且兩案併辦，本質仍不失為二件各別執行事件，可
    就各執行標的分別標價，再就執行所得金額分別分配予各債
    權人，是合併執行無損相對人權益，復能增加經濟效益，原
    裁定顯有違誤，為此求為廢棄原裁定，請求裁定准予將臺灣
    臺北地方法院95年度執字第41908 號及同法院95年度執戊字
    第20889號併案執行。
三、經查：
  (一)依地方法院民事執行處併案調卷及囑託執行參考要點第2 點
    第2 款固規定：「二、書記官於收案後發現有下列情形而未
    併案者，應簽請併案辦理：…(二)以合併執行為適當（例如一
    為基地，一為其上建物，而前後案債務人不同，但兩案執行
    標的有不可分之關係；又如數執行標的，分由數案各執行其
    中一部分，合併執行較有利於當事人或增加經濟效益）。」
    惟宜否合併，合併是否較有利於當事人或增加經濟效益，自
    須審酌一切情況決之，尚非必依上開執行要點合併執行。
  (二)查本案與另案戊股執行標的之所有權人，一為抗告人，一為
    抗告人及新采公司；債務人部分，一為抗告人單獨一人，一
    為抗告人及新采公司二人；債權人亦有不同。是雖抗告人與
    新采公司之法定代理人相同，但抗告人與新采公司各具獨立
    法人格，其權利義務應分別論計，尚不足據為認定抗告人與
    新采公司關於系爭執行標的間之權利義務有不可分之關係或
    宜合併執行。
  (三)抗告人主張本案及戊股案件執行標的為百貨商場，自2樓至5
    樓皆打通作百貨賣場使用，樓層水電電梯混合使用，通道及
    動線難以分割，承租人亦同一人，如非合併執行，難想像有
    人願投資，自有不可分割關係云云。然查：
    1.公寓大廈管理條例第9條第1項規定：「各區分所有權人按
      其共有之應有部分比例，對建築物之共用部分及其基地有
      使用收益之權。」，可知各區分所有權人可按其共有之應
      有部分比例使用建築物之共同部分，如電梯、通道及公共
      空間等；另水電使用及費用計算上，亦非不可區分（如安
      裝獨立水錶、電錶）或分攤（如公共區域部分依比例分攤
      ），故個各區分所有權之標的自單獨得為強制執行之標的
      ，要不因有無獨立出入口而不同。是縱抗告人主張本案及
      戊股案件之執行標的，自2樓至5樓皆作為百貨賣場，樓層
      水電、空調、廁所、電梯、消防、廣播系統混合使用，各
      樓層無獨立出入口等情為真，亦無不可分割之情形，其此
      部分主張洵不足採。
    2.查本案執行標的2491、2492建號，與戊股案件執行標的24
      90、2493建號，均由前所有權人周再發同意新采公司出租
      予第三人統一元氣公司（原名文魁資訊股份有限公司，嗣
      於96年8月10日更名）租期自民國93年9月15日至108年9月
      14日。統一元氣公司嗣後轉租予第三人文魁數位時尚股份
      有限公司（下稱文魁數位公司），文魁數位公司再分別轉
      租予第三人台灣無印良品公司、台灣知多家股份有限公司
      、偉曜實業有限公司等多家公司作為賣場使用，另系爭大
      樓6 樓原由亞歷山大公司承租等情，有拍賣公告記載可參
      （見本案執行卷二第167 頁），並有租約、公司變更登記
      表、使用同意書附卷可佐（見本案執行卷一第56至64頁、
      第206至210頁、226至228頁），及經本院依職權調取戊股
      案件閱明屬實。是不論本案是否與壬股案件合併執行抑分
      別執行，上開租約對二案之拍定人均繼續存在，則分開拍
      賣後之拍定人縱有不同，就拍定人而言，其承租人同一，
      尚無因所有權分散而可能致經營困難之風險。況就賣場現
      況，每一樓層均再分由不同性質、不同廠商承租，第6 層
      樓之前並係由亞歷山大公司承租，此觀上開拍賣公告記載
      甚明，並有估價報告可佐（見本院卷第50頁），亦難認兩
      案執行標的有何不可分割關係可言。
    3.參酌本案執行標的與戊股執行標的，係分別向原債權人日
      盛國際商業銀行（下稱日盛銀行）借款，並分別設定最高
      限額抵押權新台幣（下同）594,000,000元，846,000,000
      元予日盛銀行（嗣債權讓與相對人），有土地登記簿謄本
      在卷可參，並經本院依職權調取戊股案件查閱明確。觀諸
      兩案執行標的於設定抵押權之際既係得經銀行分別估價，
      分別設定，益見系爭兩案無何不可分之關係，或有合併執
      行之實益及必要。遑論本件果否有因分別執行，可能由不
      同人拍定，而確實有經營困難，致無人願意應買之情形，
      此屬抗告人臆測之詞。再百貨商場得否永續經營，原因不
      足而一，實難謂本件因分別執行即必有經營困難之問題發
      生，是抗告人主張分開執行對買主限制確實遠大於拍賣總
      價較高所帶來之限制云云，亦難憑採。
  (四)抗告人另主張合併執行無損相對人權益，並可增加經濟效益
    ，分開兩案拍賣將造成價格偏低，除相對人外，其餘債權人
    皆面臨不能足額獲償之風險，將造成抗告人及其餘債權人之
    損害云云。惟查：本案債權人於95年9月5日即聲請執行，聲
    明人遲至98年6月8日始具狀聲明併案拍賣，已有延滯。且兩
    案之執行進度不同，如再令兩案合併執行，亦可能造成程序
    之遲延，反不利於當事人。況合併執行，是否即足使拍定價
    額較分開執行之拍定價格為高，已屬有疑，蓋拍定價格之若
    干？能否拍定？實受市場行情、投標者資力、投標目的等等
    諸多因素影響，抗告人上開主張，即不足取。另各樓層因樓
    層位置、面積等不同，估價價格容有不同，此觀估價報告即
    明（見本院卷第65頁），是分別執行時，法院就各樓層訂定
    不同底價自屬當然，此合併執行時亦應相同；則抗告人縱對
    法院核定底價有異議，亦非得據以謂合併執行即可增加經濟
    效益或分別執行將致拍賣價格偏低。至於抗告人另稱兩案執
    行標的合併拍賣將有20餘億之價格，所舉之證明係報章媒體
    報導，觀諸其上所載，無非係謂賣家委託之仲介表示開價28
    億出售云云（見本院卷第107 頁以下），且分開執行是否確
    比合併執行不利，容有疑義，已如前述，此亦不足為抗告人
    有利之認定。
  (五)綜上，本件尚難認確實有合併執行為宜之情形，原裁定亦無
    違反強制執行法第12條規定可言。至於抗告人所舉最高法院
    63年度台上字第2055號、69年度台上字第1920號判例意旨，
    核係說明何情形屬強制執行法第12條規定之異議事由之範圍
    ，與本件無涉，抗告人此部分主張容有誤會。
五、綜上所述，原裁定以系爭兩案執行標的並未符合上開囑託要
    點第2點第2款執行標的有不可分之關係，認原法院司法事務
    官駁回其聲請，核無不合，爰駁回抗告人併案強制執行之聲
    請，參照上開說明，於法即無不合。從而，抗告意旨仍執陳
    詞，指摘原裁定不當，求予廢棄，為無理由，應予駁回。
六、本件事證已臻明確，抗告人其餘陳述及所提證據，經審酌後
    ，認於裁定結果，不生影響，爰不逐一論述，併此敘明。
七、據上論結，本件抗告為無理由，爰裁定如主文。
中    華    民    國    98    年    12    月    11    日
                  民事第二庭
                        審判長法  官  吳謙仁
                              法  官  李瓊蔭
                              法  官  黃莉雲
正本係照原本作成。
本裁定除以適用法規顯有錯誤為理由外，不得再抗告。如提起再
抗告，應於收受後10日內委任律師為代理人向本院提出再抗告狀
。並繳納再抗告費新台幣１千元。
中    華    民    國    98    年    12    月    11    日
                              書記官  周月琴

司法院資訊處製作；財團法人民間司法改革基金會備份。
